【裁判字號】    98,訴,370
【裁判日期】    990311
【裁判案由】    遺產稅
【裁判全文】
臺中高等行政法院判決
                                       98年度訴字第370號
                                      99年3月4日辯論終結
原      告  甲○○
訴訟代理人  吳瑞堯  律師
            周思傑  律師
被      告  財政部臺灣省中區國稅局
代  表  人  丁○○
訴訟代理人  丙○○
上列當事人間因遺產稅事件，原告不服財政部中華民國98年8月
10日台財訴字第09800350260號訴願決定，提起行政訴訟。本院
判決如下︰
    主  文
原告之訴駁回。
訴訟費用由原告負擔。
    事實及理由
一、程序事項：本件被告之代表人於原告起訴後，由乙○○變更
    為丁○○，並經變更後之代表人丁○○聲明承受訴訟，核無
    不合，應予准許。
二、事實概要：緣原告之父傅松男於民國（下同）93年7月25日
    死亡，原告未依規定辦理遺產稅申報，經被告依查得資料核
    定遺產總額新臺幣（下同）378,094,121元，遺產淨額210,7
    83,173元，應納稅額90,884,586元，並依遺產及贈與稅法第
    44條規定，按核定應納稅額90,884,586元加處1倍罰鍰計90,
    884,500元（計至百元止）；嗣原告補申報被繼承人債權2,4
    61,087元，經被告核定債權為2,492,687元，併案核定遺產
    總額380,586,808元，遺產淨額213,275,860元，補徵應納稅
    額1,246,344元，原告不服，申請復查，未獲變更，提起訴
    願，經財政部97年12月31日台財訴字第09700463180號訴願
    決定駁回，原告續行提起行政訴訟。原告於行政救濟程序中
    ，復於97年6月18日再自動補申報被繼承人抵押債權2,278,0
    03元，經被告併案核定遺產總額382,864,811元，遺產淨額
    215,553,863元，另發單補徵應納稅額1,139,001元並加計利
    息64,426元。原告不服，申請復查，未獲變更，向財政部提
    起訴願，遭駁回，遂提起本件行政訴訟。
三、本件原告主張：
    (一)依據查得之聯合徵信中心授信與保證資料，被繼承人傅松
      男死亡前，尚有下列641,418,000元之未償債務，應自遺
      產總額中扣除，免徵遺產稅。被告未依法將下列被繼承人
      死亡前未償之債務，自遺產總額中扣除，原處分自有違法
      失當之處，應予撤銷：
      1.被繼承人有為其子傅元宏於93年間向臺灣土地銀行（下
        稱土地銀行）內湖分行借款35,700,000元之連帶保證債
        務。
      2.被繼承人有為原告及訴外人林弘偉於92年6月16日、同
        年10月14日向土地銀行北台中分行分別借款13,000,000
        元、5,000,000元之保證債務。
      3.被繼承人有為原告於92年12月15日向土地銀行東台北分
        行借款57,000,000元之連帶保證債務，其中18,594,530
        元部分已進入強制執行。
      4.被繼承人有為其配偶傅林幼華於89年12月30日向世華聯
        合商業銀行（下稱世華銀行）儲蓄部（現：國泰世華銀
        行南京東路分行）借款23,900,000元之保證債務。
      5.被繼承人有為大港有限公司及德普建設有限公司於89年
        4月26日向世華銀行儲蓄部借款164,802,400元及70,629
        ,600元之連帶保證債務，其中51,741,040元部分已進入
        司法催收程序。
      6.被繼承人有為訴外人林耀堂於90年3月30日向世華銀行
        民生分行（現：國泰世華銀行民權分行）借款13,487,8
        77元之保證債務。
      7.被繼承人有為訴外人林弘斌及林弘偉分別於92年3月26
        日及92年6月24日向台中銀行營業部借款7,100,000元、
        12,900,000元之連帶保證債務。
      8.被繼承人有為原告、新豐遊樂事業有限公司分別於91年
        8月7日、92年5月5日向台中銀行東豐原分行借款19,000
        ,000元、68,730,000元之連帶保證債務。
      9.被繼承人有為傅林幼華於89年12月30日向三信銀行台中
        分行借款10,600,000元、32,900,000元之保證債務。
      10.被繼承人有為原告於92年11月7日向華南商業銀行北台
        中分行借款8,300,000元之連帶保證債務。
      11.被繼承人有為林耀堂於90年8月21日及91年9月10日向中
        興銀行台中分行（承受銀行：聯邦銀行台中分行）借款
        21,790,000元、13,070,000元之連帶保證債務。
      12.被繼承人有為訴外人林宗賢於89年10月19日向中興銀行
        台中分行借款21,600,000元及3,400,000元之連帶保證
        債務，其中16,833,282元部分已進入司法催收程序。
      13.被繼承人有為林耀堂、劉正通於93年3月31日向遠東銀
        行新莊分行借款3,450,000元、20,700,000元之保證債
        務。
      14.原告、傅林幼華、傅元宏、詹阿鎮及詹永安等5人分別
        於91年5月23日及次日向台中銀行豐原分行借款30,000,
        000元、70,000,000元、30,000,000元、70,000,000元
        及60,000,000元，總計260,000,000元，查被繼承人亦
        為主債務人。
      15.被繼承人有於93年3月31日向遠東銀行新莊分行借款44,
        850,000元之借款債務。原處分僅核定39,029,304元，
        應自遺產總額再扣除5,820,696元。
    (二)本件（案號：Ｚ0000000000000）應併入原核定案（案號：
      Ｚ0000000000000號），併同決定是否應補徵應納稅額：復
      查決定及訴願理由謂「本件原告補申報被繼承人抵押債權
      合計2,278,003元，經另案補徵稅額1,139,001元並加計利
      息64,426元（案號：Ｚ0000000000000），係屬另一行政處
      分，申請人申請併前次核定案件審理，容有誤解。」云云
      。惟查，就形式上而言，被告補徵稅額1,139,001元並加
      計利息64,426元之課稅處分，固分另案核定，而獨立為一
      行政處分。然本件課稅事由與前被繼承人傅松男遺產稅核
      定案之事由相同；被告核定本件稅額之計算，亦以其前案
      原核定之遺產總額380,586,808元為基準，加計補申報被
      繼承人抵押債權2,278,003元後，得出遺產總額382,864,8
      11元，遺產淨額215,553,863元。嗣按修正前遺產及贈與
      稅法第13條規定之稅率計算應納稅額後，核課補徵1,139,
      001元並加計利息64,426元。則於前案應納稅額爭議未經
      判決確定之前，被告復率以其核定之遺產總額加計計算本
      件補徵稅額及利息，自難令原告甘服等情。並聲明求為判
      決撤銷訴願決定及原處分。
四、被告則以：
    (一)原告之父傅松男於93年7月25日死亡，原告未依規定辦理
      遺產稅申報，經被告依查得資料核定遺產總額378,094,12
      1元（核定案號：Ｚ0000000000000）；嗣原告補申報被繼
      承人債權2,461,087元，經被告核定債權為2,492,687元，
      併案核定遺產總額380,586,808元，原告不服，申經復查
      及訴願均遭駁回，原告遂提起行政訴訟，現繫屬最高行政
      法院審理中。原告復於97年6月18日自動補申報12筆抵押
      債權合計2,278,003元，經併案核定遺產總額382,864,811
      元，遺產淨額215,553,863元，另案補徵應納稅額1,139,0
      01元並加計利息64,426元合計1,203,427元。原告主張被
      繼承人生前除有未償主債務123,659,000元外，尚有641,4
      18,000元之從債務尚未處理，亦應計列扣除。本件（案號
      ：Ｚ0000000000000）請併入原核定案（案號：Ｚ000000000
      0000號），以利爾後作業云云。申經被告復查決定略以，
      查原告主張被繼承人生前尚有641,418,000元之從債務，
      此部分之主張前經原告併原核定遺產稅案件提起復查，經
      被告97年7月1日復查決定駁回及財政部97年12月31日訴願
      決定駁回，原告提起行政訴訟繫屬中。次查本件原告自動
      補申報被繼承人12筆抵押債權合計2,278,003元，經另案
      補徵稅額1,139,001元並加計利息64,426元（案號：Ｚ0000
      000000000號），係屬另一行政處分，原告申請併前次核
      定案件審理，容有誤解。本件原告未敘明理由申請復查，
      經被告於98年1月5日以中區國稅法二字第0980010268號函
      請其依限敘明復查理由，並提示相關證明文件供核，惟迄
      未提示，原核定並無不合。原告不服提起訴願，亦遭財政
      部訴願決定駁回。原告猶起訴主張，本件被繼承人生前除
      有未償主債務123,659,000元外，尚有641,418,000元之從
      債務尚未處理，亦應計列扣除云云，查該項爭點前經原告
      併原核定遺產稅案件提起復查，經被告97年7月1日復查決
      定駁回及財政部97年12月31日訴願決定駁回，原告於98年
      2月25日向鈞院提起行政訴訟，並經鈞院98年度訴字第77
      號判決以其中罰鍰部分之訴部分撤銷（因遺產及贈與稅法
      令修正裁罰倍數獲追減19,491,473元），原告其餘之訴駁
      回。原告猶未甘服再於98年8月21日提起上訴，現繫屬最
      高行政法院審理中。次查，原告於「行政訴訟補充起訴理
      由狀」中所列1-15筆未償債務乙節，已有被告於原核定復
      查決定書及前述鈞院98年度訴字第77號判決書第11頁至第
      16頁，詳為論駁，系爭保證債務核非屬被繼承人生前之未
      償債務有案。末查本件有關原遺產稅核定，目前尚有部分
      項目，繫屬最高行政法院爭訟中，並未確定，是有關本件
      補申報相關退補稅情節，俟案件確定後，稅額若有異動再
      行辦理退補手續，併予陳明。
    (二)按民法第739條所規定關於保證之規定，係謂保證人於債
      務人不履行債務時，代負履行責任，而非無償承擔債務；
      次按「保證人之責任，須主債務人不履行債務時，始代為
      履行。」及「為債務人設定抵押權之第三人，代為清償債
      務時，固得依關於保證之規定，對於債務人有求償權。但
      不得據此即謂第三人有代償債務之責任。」最高法院著有
      19年度上字第159號及23年度上字第3201號判例可資參照
      。又連帶保證債務縱為被繼承人死亡前未償債務，惟其亦
      應同時承受債權人對於主債務人之同額債權，故其財產僅
      為形式上變更，實質上並無減少。此參諸95年度高等行政
      法院法律座談會提案六決議採乙說：「‧‧‧保證契約係
      屬從契約，以主債務之存在為前提，其債務具有從屬性及
      補充性，因保證人代為清償債務後，可向主債務人求償，
      故其最終應負清償責任者，乃為主債務人。‧‧‧則遺產
      及贈與稅法第17條第1項第9款規定所謂『被繼承人死亡前
      ，未償之債』應限縮解釋不包括保證債務在內。亦即連帶
      保證人生前未代為履行債務之情形，因該債務最終係由主
      債務人負責，保證債務僅屬從契約，故在核定連帶保證人
      之遺產總額時，自不應將其保證債務列為未償債務，‧‧
      ‧」，亦持相同見解，足見連帶保證人僅負連帶責任，尚
      不得據此即謂其有代償債務之責任。
    (三)就原告提示財團法人金融聯合徵信中心授信與保證資料，
      主張依聯合徵信中心資料，被繼承人生前除原核定未償債
      務（主債務）餘額外，尚有從債務（保證債務）641,418,
      000元亦應扣除云云，然查：
      1.被繼承人之子傅元宏於93年間向土地銀行內湖分行借款
        35,700,000元，被繼承人為連帶保證人（未提供擔保品
        ）。次查該筆借款主債務人於借款期間均正常繳息，且
        已於94年3月15日清償本息銷戶，有土地銀行內湖分行
        95年11月10日內放字第0950000330號函可稽，是系爭連
        帶保證債務截至被繼承人死亡日止，並無發生債務不履
        行且經債權人求償情事，核非屬被繼承人生前之未償債
        務。
      2.原告及訴外人林弘偉於92年6月16日、同年10月14日提
        供不動產向土地銀行北臺中分行分別借款13,000,000元
        、5,000,000元，被繼承人為一般保證人。次查該2筆借
        款截至被繼承人死亡日止，主債務人均正常繳息，並無
        發生債務不履行且經債權人求償情事，有土地銀行北臺
        中分行95年6月23日北中放字第0950001806號及95年8月
        8日北中放字第0950002501號函可稽，系爭保證債務核
        非屬被繼承人生前之未償債務。
      3.原告於92年12月15日提供3筆土地為擔保抵押物向土地
        銀行東臺北分行借款57,000,000元，被繼承人為連帶保
        證人。次查該筆借款主債務人於借款期間均正常繳息且
        已於94年10月7日清償本息銷戶，有土地銀行東臺北分
        行95年8月21日東北放字第0950000385號函可稽，是系
        爭連帶保證債務截至被繼承人死亡日止，並無發生債務
        不履行且經債權人求償情事，核非屬被繼承人生前之未
        償債務。
      4.被繼承人配偶傅林幼華於89年12月30日提供土地及建物
        向世華銀行儲蓄部（現：國泰世華銀行南京東路分行）
        借款23,900,000元，被繼承人為一般保證人。次查該筆
        借款截至被繼承人死亡日止，主債務人均正常還款繳息
        ，並無發生債務不履行且經債權人求償情事，有國泰世
        華銀行南京東路分行95年6月19日國世南京東字第0227
        號及95年11月8日國世南京東字第0431號函可稽，系爭
        保證債務核非屬被繼承人生前之未償債務。
      5.大港公司及德普公司於89年4月26日提供建物向世華銀
        行儲蓄部借款164,802,400元及70,629,600元，被繼承
        人、訴外人劉正通及林耀堂等3人為連帶保證人並提供
        渠等共有土地作為擔保。次查該2筆借款截至被繼承人
        死亡日止，主債務人均正常還款繳息，並無發生債務不
        履行且經債權人求償情事，有國泰世華銀行南京東路分
        行95年8月14國世銀南京字第0292號函可稽，系爭連帶
        保證債務核非屬被繼承人生前之未償債務。
      6.訴外人林耀堂於90年3月30日提供土地及建物向世華銀
        行民生分行（現：國泰世華銀行民權分行）借款13,487
        ,877元，被繼承人為一般保證人並提供土地及建物作為
        擔保。次查該筆借款截至被繼承人死亡日止，主債務人
        均正常還款繳息，並無發生債務不履行且經債權人求償
        情事，該筆借款已於94年4月11日清償本息銷戶，有國
        泰世華銀行民權分行95年8月21日（95）國世銀民權字
        第112號函可稽，系爭連帶保證債務核非屬被繼承人生
        前之未償債務。
      7.查訴外人林弘斌及林弘偉分別於92年3月26日及92年6月
        24日提供土地及建物向臺中銀行營業部借款7,100,000
        元、12,900,000元，被繼承人及林耀堂為連帶保證人。
        次查該2筆借款截至被繼承人死亡日止，主債務人均正
        常還款繳息，並無發生債務不履行且經債權人求償情事
        ，其中林弘偉之借款已於94年2月5日清償本息銷戶，有
        臺中銀行營業部95年11月10日中營業字第09501000365
        號函及渠等借款申請書可稽，系爭連帶保證債務核非屬
        被繼承人生前之未償債務。
      8.查原告於91年8月7日提供土地及建物向臺中銀行東豐原
        分行借款19,000,000元，被繼承人為連帶保證人；另新
        豐遊樂事業有限公司於92年5月5日提供土地及建物向臺
        中銀行東豐原分行借款68,730,000元，原告、被繼承人
        、訴外人李程顯及廖家祥等4人為連帶保證人。次查該2
        筆借款截至被繼承人死亡日止，主債務人均正常還款繳
        息，並無發生債務不履行且經債權人求償情事，該2筆
        借款已分別於95年10月12日及95年6月13日清償本息銷
        戶，有臺中銀行東豐原分行95年11月15日中東豐字第09
        504700384號函及其附件可稽，系爭連帶保證債務核非
        屬被繼承人生前之未償債務，原告主張核不足採。
      9.被繼承人配偶傅林幼華於89年12月30日提供建物向三信
        銀行臺中分行借款10,600,000元、32,900,000元，被繼
        承人、訴外人林耀堂及廖彩貴為一般保證人，並由被繼
        承人及配偶、廖彩貴提供建物為抵押擔保品。次查該2
        筆借款截至被繼承人死亡日止，均正常還款繳息，並未
        發生債務不履行且經債權人求償情事，有三信商業銀行
        95年6月26日三信銀審（臺中）字第9501752號函可稽，
        系爭保證債務核非屬被繼承人生前之未償債務。
      10.原告於92年11月7日向華南商業銀行北臺中分行借款8,3
        00,000元，被繼承人為連帶保證人，並由渠等提供不動
        產作為抵押擔保品。次查該筆借款截至被繼承人死亡日
        止，均正常還款繳息，並無發生債務不履行且經債權人
        求償情事，已於94年1月17日清償，有華南商業銀行北
        臺中分行95年8月9日（95）華北中放字第09500265號函
        可稽，系爭保證債務核非屬被繼承人生前之未償債務。
      11.查訴外人林耀堂於90年8月21日及91年9月10日提供土地
        向中興銀行臺中分行（承受銀行：聯邦銀行臺中分行）
        借款21,790,000元、13,070,000元，由被繼承人及案外
        人廖彩貴為連帶保證人。次查該2筆借款截至被繼承人
        死亡日止，主債務人還款繳息正常，並無發生債務不履
        行且經債權人求償情事，並均已於95年4月18日清償本
        息銷戶，有聯邦銀行臺中分行95年11月17日（95）聯銀
        中字第415號函可稽，系爭連帶保證債務核非屬被繼承
        人生前之未償債務。
      12.訴外人林宗賢於89年10月19日提供土地向中興銀行臺中
        分行（承受銀行：聯邦銀行北臺中分行）借款21,600,0
        00元及3,400,000元，被繼承人為連帶保證人。次查該2
        筆借款截至被繼承人死亡日止，主債務人均正常還款繳
        息（於94年9月16日清償3,400,000元），並無發生債務
        不履行且經債權人求償情事，有聯邦銀行北臺中分行95
        年8月22日（95）聯北臺中字第0108號函及96年8月3日
        （96）聯北臺中字第0101號函可稽，系爭連帶保證債務
        核非屬被繼承人生前之未償債務。
      13.查被繼承人、訴外人林耀堂及劉正通等3人於93年3月31
        日以渠等共有之房屋作為擔保品，向遠東銀行新莊分行
        共同訂立3份借款契約書，借款金額分別為44,850,000
        元、3,450,000元及20,700,000元，合計69,000,000元
        ，並約定3筆借款分別由被繼承人、林耀堂及劉正通各
        自取得。次查由林耀堂及劉正通取得之2筆借款3,450,0
        00元及20,700,000元，截至被繼承人死亡日止，主債務
        人均正常還款繳息，並無發生債務不履行且經債權人求
        償情事，有遠東銀行95年6月22日（95）遠銀消營字第
        230號函可稽，系爭保證債務核非屬被繼承人生前之未
        償債務。
      14.原告、被繼承人配偶、被繼承人之子傅元宏、訴外人詹
        阿鎮及詹永安等5人分別於91年5月23日及次日提供共有
        之土地及建物向臺中銀行豐原分行借款30,000,000元、
        70,000,000元、30,000,000元、70,000,000元及60,000
        ,000元共5筆，每筆借款皆由另4筆之借款人及被繼承人
        、石月汝等6人為連帶保證人並提供渠等7人（含借款人
        ）共有土地作為擔保。次查該5筆借款截至被繼承人死
        亡日止，主債務人均正常還款繳息，並無發生債務不履
        行且經債權人求償情事，有臺中銀行豐原分行95年7月
        13日中豐原字第09504100518號函、不動產抵押批覆書
        、借款申請書及增補借據可稽，系爭連帶保證債務核非
        屬被繼承人生前之未償債務。
      15.查被繼承人傅松男於93年3月31日向遠東銀行新莊分行
        首次借款金額44,850,000元，截至其死亡日止借款餘額
        39,029,304元，有遠東銀行94年5月25日（94）遠銀財
        業字第298號函可稽，至原告訴稱系爭債務金額44,850,
        000元，係被繼承人與該銀行訂約時之借款金額，所訴
        顯係誤解。
    (四)又原告主張被繼承人生前除有未償主債務123,659,000元
      外，尚有641,418,000元之從債務尚未處理，亦應計列扣
      除云云，經被告以該項爭點前經原告併原核定遺產稅案件
      提起復查，以97年6月30日復查決定駁回、財政部97年12
      月31日訴願決定駁回，及鈞院98年7月23日98年度訴字第
      77號判決：訴願決定及原處分其中罰鍰超過新臺幣71,393
      ,027元部分撤銷。原告其餘之訴駁回。原告仍表不服於98
      年9月14日提起上訴中。本件原告自動補申報被繼承人12
      筆抵押債權合計2,278,003元，經另案補徵稅額1,139,001
      元並加計利息64,426元，係屬另一行政處分，原告申請併
      前次核定案件審理，容有誤解又對補申報之抵押債權核定
      應補稅額，並未具不服理由，致無從審酌為由，駁回其復
      查之申請，並無不合等語，資為抗辯。並聲明求為判決駁
      回原告之訴。
五、兩造之爭點為原告於97年6月18日自動補申報被繼承人抵押
    債權2,278,003元，經被告併案核定遺產總額382,864,811元
    ，遺產淨額215,553,863元，另發單補徵應納稅額1,139,001
    元並加計利息64,426元，有無違誤？
六、查原告主張其被繼承人亡故時尚有如其事實欄所主張之15筆
    連帶保證債務未償，被告未予扣除顯有違誤云云。惟查本件
    原告未申報遺產稅，經被告依查得資料核定遺產淨額210,78
    3,173元，應納稅額90,884,586元；嗣原告補申報被繼承人
    債權2,461,087元，經被告核定債權為2,492,687元，併案核
    定遺產總額380,586,808元，遺產淨額213,275,860元，補徵
    應納稅額1,246,344元，原告不服循序提起行政訴訟，主張
    被繼承人生前有如其事實欄所述之15筆連帶保證債務未清償
    ，被告未准扣除於法不合云云。經本院於98年7月23日以98
    年度訴字第77號判決以下述理由予以駁回：查被繼承人死亡
    前，未償之債務，具有確實之證明者，遺產及贈與稅法第17
    條第1項第9款固規定得自遺產總額中扣除，免徵遺產稅。惟
    稱保證者，係謂當事人約定，一方於他方之債務人不履行債
    務時，由其代負履行責任之契約（民法第739條），保證人
    於債權人未就主債務人之財產強制執行而無效果前，對於債
    權人得拒絕清償（民法第745條），雖連帶保證人無前開先
    訴抗辯權，惟無論連帶保證或一般保證，均係以主債務已屆
    清償期，而不為清償，保證人之履行責任始發生。因此被繼
    承人雖曾為他人之保證人或連帶保證人，惟其代負履行責任
    ，仍處於不確定狀態，且依民法第749條前段規定，保證人
    向債權人清償後，於其清償之限度內，承受債權人對於主債
    務人之債權。故若非主債務人已達清償不能，被繼承人縱曾
    為之保證甚或為連帶保證，仍難謂保證債務即屬被繼承人之
    未償債務。究竟何種情形應認主債務人已達清償不能？應以
    債務人經依破產法和解、破產、或依公司法聲請重整，或由
    於主債務人行蹤不明、執行刑期等，致債務超過之狀態持續
    相當時日，且自他人取得融資之機會無望，債權人之債權獲
    得清償事實上為不可能等為斷（參照最高行政法院法官侯東
    昇著「保證債務得否自遺產總額中扣除之探討，刊載於臺灣
    法學雜誌第114期）。本件原告之被繼承人傅松男生前固曾
    為上開4件借款之保證人，惟關於1即復查決定書第貳三(四)部
    分，該貸款案主債務人係傅林幼華，其生前為被繼承人傅松
    男之配偶，該筆貸款金額為2,390萬元，被告查核傅林幼華
    遺產稅時，按其死亡時之貸款餘額核定未償債務扣除額22,9
    41,977元在案；本件被告於初查時，以截至被繼承人死亡時
    其配偶傅林幼華之遺產尚未辦理繼承分配，業已按被繼承人
    之應繼分四分之一認列未償債務扣除額，該貸款案，截至95
    年5月31日止，並無欠款（被繼承人傅松男係於93年7月25日
    死亡），此有國泰世華銀行南京東路分行95年6月19日095國
    世南京東字第0227號函附原處分卷可稽（第1222頁）。其次
    關於2即復查決定書第貳三(五)部分，主債務人大港公司及德
    普公司於截至94年4月26日止，向國泰世華銀行南京東路分
    行借款餘額各為37,611,000元及16,119,000元，至94年4月
    26日止上開2借款人均還款繳息正常，此亦有該行95年8月14
    日國世銀南京字第0292號函附原處分卷可稽（第1220頁）。
    再次關於3即復查決定書第貳三(八)部分，原告主張伊與被繼
    承人配偶、被繼承人之子傅元宏（已拋棄繼承）及訴外人詹
    阿鎮、詹永安等5人分別於91年5月23日及次日提供共有土地
    及建物向臺中銀行豐原分行借款3千萬元、7千萬元、3千萬
    元、7千萬元及6千萬元共5筆，每筆借款皆由另4筆之借款人
    及被繼承人、石月汝等6人為連帶保證人，並提供渠等7人（
    含借款人）共有土地作為擔保，其中債務2,600萬元乙筆被
    繼承人傅松男亦為主債務人之一，該項並非保證債務，被告
    認係保證債務恐有誤會，亦應從遺產總額中扣除乙節。經查
    上開5筆貸款，分別係由原告甲○○於91年5月23日貸款3千
    萬元、傅林幼華於同日貸款7千萬元、傅元宏於同日貸款3千
    萬元、詹阿鎮於翌日貸款7千萬元、詹永安於同日貸款6千萬
    元，被繼承人傅松男雖有提供不動產設定抵押為擔保，並有
    於抵押權設定時登記被繼承人傅松男亦為債務人，惟實際係
    為保證人，並非主債務人，且被繼承人傅松男死亡後至95年
    5月31日止，各筆債務均繼續履行等情，業據貸款銀行臺中
    商業銀行豐原分行函復被告敘述綦詳，有該分行95年7月13
    日中豐原字第09504100518號函及其所附原告與訴外人詹永
    安、傅林幼華、傅元宏及詹阿鎮等之借款申請書影本5紙附
    原處分卷可按（第1198頁）。關於4即復查決定書第貳三(十三)
    部分，原告主張訴外人林宗賢於89年10月19日提供土地向中
    興銀行臺中分行借款2,160萬元及3,400萬元，被繼承人為連
    帶保證人乙節。經查該筆貸款主債務人係林宗賢，提供其與
    被繼承人傅松男共有之不動產設定抵押擔保，清償期為104
    年10月19日，截至95年5月31日均還款情況正常等情，亦有
    該分行95年8月22日（95）聯北臺中字第0108號函附原處分
    卷可憑（第1130頁）。原告雖提出臺灣臺北地方法院97年度
    重訴字第672號民事判決、臺灣士林地方法院97年7月10日士
    院木97執實字第31364號查封登記函及執行命令，主張復查
    決定書第貳大項扣除額－未償債務（保證債務）中第4項之
    債務18,594,530元，已進入強制執行階段。同上第5項之債
    務51,741,040元，已進入司法催收程序。同上第8項之債務
    2600萬元，被繼承人傅松男亦為主債務人之一，並非保證債
    務。同上第13項之債務16,833,282元，已進入司法催收程序
    ，均應從遺產總額中扣除云云。經查本件被繼承人傅松男於
    93年7月25日死亡時，上開債務之主債務人均繳息正常，已
    見前述，迨被告查獲原告未依法申報繼承傅松男之遺產稅，
    發單補徵並予罰鍰，原告於95年5月23日申請復查後，上開
    貸款案始均不按期還款，顯非被繼承人生前之未償債務，且
    其主債務人並無經依破產法被宣告破產、或依公司法聲請重
    整之情形，原告主張上開債務應自遺產中扣除，自屬欠缺確
    實之證明，被告否准原告之申請，即無不合，原告請求調查
    大港公司及德普公司之資產負債狀況，惟查該2公司均謂其
    公司帳證已經遺失，並無帳證可查云云，有其復函附本院卷
    可證，自無從查證，併予明等由而駁回原告上開訴訟，有
    本院98年度訴字第77號判決附卷可稽。對於原告被核定之遺
    產稅，是否有如其主張之未償債務應予扣除，業經原告在前
    案主張，並為其爭點，原告不得重複爭議。倘日後判決確定
    被告核定原告之遺產稅額（核定案號：Ｚ0000000000000）有
    變更減少其數額，本件既係據該案之核定計算其應納遺產稅
    額，自應依據該案之核定變更其應納稅額，倘被告未自行更
    正，原告亦得依行政程序法第128條第1項第3款之規定，申
    請被告撤銷或變更原核定；倘原告已繳納本件核定之稅額，
    被告亦應依稅捐稽徵法第28條之規定退還原告溢繳之金額。
    原告申請併前次核定案件審理，容有誤解。原告復就同一爭
    議事項，以相同理由提起本件行政訴訟，難謂有據，本件原
    處分並無違誤，訴願決定予以維持，核無不合。原告訴請撤
    銷，為無理由，應予駁回。本件事證已臻明確，兩造其餘攻
    擊防禦方法均與本件判決結果不生影響，爰不一一加以論述
    ，附此敘明。
據上論結，本件原告之訴為無理由，依行政訴訟法第195條第1項
後段、第98條第1項前段，判決如主文。
中    華    民    國    99    年    3     月    11    日
                臺中高等行政法院第三庭
                          審判長法  官  王  茂  修
                                法  官  莊  金  昌
                                法  官  林  金  本
以上正本證明與原本無異。
如不服本判決，應於判決送達後20日內向本院提出上訴書狀，其
未表明上訴理由者，應於提起上訴後20日內向本院提出上訴理由
書（須依對造人數附具繕本）；如於本判決宣示或公告後送達前
提起上訴者，應於判決送達後20日內補提上訴理由書（須附繕本
）。未表明上訴理由者，逕以裁定駁回。
中    華    民    國    99    年    3     月    11    日
                                書記官  許  騰  云


司法院資訊處製作；財團法人民間司法改革基金會備份。
